臺灣高等法院臺南分院刑事裁定　　　　 96年度交抗字第109號
抗　告　人
即受處分人　甲○○
上列抗告人因違反道路交通管理處罰條例案件，不服臺灣嘉義地
方法院中華民國96年5月31日所為裁定（95年度交聲字第247號）
，提起抗告，本院裁定如下：
    主  文
抗告駁回。
    理  由
一、本件抗告意旨略以：抗告人即受處分人甲○○不服臺灣嘉義
    地方法院95年度交聲字第247號裁定，依法提出抗告云云。
二、按受處分人，不服道路交通管理處罰條例第8條主管機關所
    為之處罰，得於接到裁決書之翌日起20日內，向管轄地方法
    院聲明異議，道路交通管理處罰條例第87條第1項定有明文
    。次按處理違反道路交通管理事件，有關文書送達之程序，
    依行政程序法之規定，此觀違反道路交通管理事件統一裁罰
    標準及處理細則第5條規定甚明。而送達於應受送達人之住
    居所、事務所或營業所為之，但在行政機關辦公處所或他處
    會晤應受送達人時，得於會晤處所為之；於應送達處所不獲
    會晤應受送達人時，得將文書付與有辨別事理能力之同居人
    、受僱人或應送達處所之接收郵件人員，行政程序法第72條
    第1項、第73條第1項亦有明定。至所稱之「同居人」，雖不
    必有親屬關係，亦無庸嚴格解釋為須以永久共同生活為目的
    而同居一家，然必係與應受送達人居住在一處，且繼續的為
    共同生活者，方為相當（最高法院82年台上字第2723號刑事
    判例要旨參照）。
三、經查：
  (一)按提起抗告者，必以受裁定者，有因裁定而受有不利益，即
    以裁定主文形式觀之，須受裁定人有抗告利益，方得提起之
    。本件抗告人即受處分人甲○○就附表所示編號二、三、六
    部分，業經原裁定撤銷發回原處分機關即交通部公路總局嘉
    義區監理所嘉義市監理站另為適法之處理，則依形式上觀之
    ，係對抗告人有利，並無不利益，抗告人對此部分提起抗告
    ，應係不合法，合先敘明。
  (二)又附表所示編號一、編號四及編號五部分，分別於民國（下
    同）93年2月24日由抗告人收受（附表編號一）、93年4月13
    日由抗告人之胞姐張玉芬收受（附表編號四，原裁定誤載為
    93年4月3日）、93年7月13日由抗告人收受（附表編號五）
    等情，有上開各裁決書送達之掛號郵件收件回執影本各乙份
    附卷可稽（見原處分機關卷第18、15、27頁）。其中，附表
    編號一及編號五所示裁決書送達之掛號郵件收件回執影本，
    收件人蓋章欄均蓋有抗告人本人之印章，應已合法送達於抗
    告人，於理至明；而附表編號四所示裁決書送達之掛號郵件
    收件回執影本所載明之送達地址為「嘉義市○○里○○街73
    巷2號」，收件人蓋章欄則蓋有「張玉芬」之印文並手寫載
    明「大姊代」，足見郵務人員送達裁決書於抗告人之戶籍地
    址時，係由其胞姐張玉芬在抗告人之戶籍地所出面蓋章代為
    收受無誤，是堪認張玉芬應係具有辨別事理能力者，且亦為
    與抗告人同住在上開延平街之房屋而繼續共同生活者，揆諸
    上揭說明，張玉芬自有收受送達之權限甚明。依上，附表編
    號一、編號四、編號五所示裁決書既均經合法送達，而抗告
    人卻遲至95年11月6日以後，始向原處分機關提出聲明異議
    狀，此觀抗告人出之「交通裁罰聲明異議狀」之具狀日期即
    可得知（見原處分機關卷第2頁反面）。是以，抗告人就如
    附表編號一、編號四及編號五所示裁決書之聲明異議，其異
    議顯已逾道路交通管理處罰條例第87條第1項所定20日之不
    變期間，應堪認定。
四、綜上所述，原法院以抗告人對本件裁決書聲明異議，其中附
    表編號一、四、五部分，均已逾20日之異議期間並不合法，
    無從補正，而駁回抗告人之異議，本院經核並無違誤，抗告
    意旨仍認原裁定不當，為無理由；另抗告人就附表編號二、
    三、六部分，無抗告利益，抗告人仍提起抗告，為不合法，
    均應予駁回。
五、據上論結，應依道路交通案件處理辦法第26條，刑事訴訟法
    第412條、第411條前段，裁定如主文。
中　　華　　民　　國　　96　　年　　7 　　月　　17　　日
                  刑事第三庭    審判長法　官  陳義仲
                                      法　官  宋明蒼
                                      法　官  蔡勝雄
以上正本證明與原本無異。
不得再抗告。
　　　　　　　　　　　　　　　　　　　書記官  汪姿秀
中　　華　　民　　國　　96　　年　　7 　　月　　19　　日
附表：
┌──┬───────┬──────┬─────┬────┬─────┬─────┐
│編號│裁決書案號    │違規時、地  │違規項目  │裁罰條文│裁罰內容  │送達情形  │
├──┼───────┼──────┼─────┼────┼─────┼─────┤
│一  │93年 2月17日嘉│92年10月15  │不遵守道路│第60條第│罰鍰1800元│裁決書附有│
│    │監義裁字第裁76│            │交通標誌、│2項第3款│          │回執影本，│
│    │-BB0000000號  │            │標線、號誌│        │          │93年2月24 │
│    │（原法院駁回異│            │之指示    │        │          │日送達於抗│
│    │議）          │            │          │        │          │告人戶籍地│
│    │              │            │          │        │          │，由抗告人│
│    │              │            │          │        │          │蓋章收受。│
├──┼───────┼──────┼─────┼────┼─────┼─────┤
│二  │94年4月6日嘉監│92年10月27日│在道路收費│第56條第│罰鍰1200元│逕行舉發；│
│    │義裁字第裁76  │            │停車處所停│1項第11 │          │舉發單未合│
│    │-BR0000000號  │            │車，不依規│款      │          │法送達。  │
│    │（原法院撤銷發│            │定繳費    │        │          │裁決書之掛│
│    │回）          │            │          │        │          │號回執遭以│
│    │              │            │          │        │          │遷移不明退│
│    │              │            │          │        │          │回。      │
├──┼───────┼──────┼─────┼────┼─────┼─────┤
│三  │94年4月6日嘉監│92年11月8日 │在道路收費│第56條第│罰鍰1200元│逕行舉發；│
│    │義裁字第裁76  │            │停車處所停│1項第11 │          │舉發單未合│
│    │-BR0000000號  │            │車，不依規│款      │          │法送達。  │
│    │（原法院撤銷發│            │定繳費    │        │          │裁決書之掛│
│    │回）          │            │          │        │          │號回執遭以│
│    │              │            │          │        │          │遷移不明退│
│    │              │            │          │        │          │回。      │
├──┼───────┼──────┼─────┼────┼─────┼─────┤
│四  │93年4月8日嘉監│92年12月29日│闖紅燈    │53條第1 │罰鍰5400元│裁決書附有│
│    │義裁字第裁76  │            │          │項      │          │回執影本，│
│    │-BD0000000號  │            │          │        │          │於93年 4月│
│    │（原法院駁回異│            │          │        │          │13日送達於│
│    │議）          │            │          │        │          │抗告人戶籍│
│    │              │            │          │        │          │地，由抗告│
│    │              │            │          │        │          │人之胞姐張│
│    │              │            │          │        │          │玉芬蓋章收│
│    │              │            │          │        │          │受。      │
├──┼───────┼──────┼─────┼────┼─────┼─────┤
│五  │93年7月8日嘉監│93年2月26日 │在道路收費│第56條第│罰鍰1200元│裁決書附有│
│    │義裁字第裁76  │            │停車處所停│1項第11 │          │回執影本，│
│    │-BR0000000號  │            │車，不依規│款      │          │93年 7月13│
│    │（原法院駁回異│            │定繳費    │        │          │日送達於抗│
│    │議）          │            │          │        │          │告人戶籍地│
│    │              │            │          │        │          │，由抗告人│
│    │              │            │          │        │          │蓋章收受。│
├──┼───────┼──────┼─────┼────┼─────┼─────┤
│六  │93年12月16日嘉│93年9月20日3│一、號牌註│12條第1 │罰鍰19500 │當場舉發；│
│    │監義裁字第裁76│時15分      │銷。      │項第4款 │元，並牌照│舉發單當場│
│    │-Z00000000號  │國道一號高速│二、懸掛94│、第5款 │扣繳。    │交由駕駛人│
│    │（原法院撤銷發│公路284公里 │50-JG號牌 │        │          │「陳協助」│
│    │回）          │南向。      │（3010-GK │        │          │簽收，但未│
│    │              │            │置於車內）│        │          │另行送達於│
│    │              │            │          │        │          │抗告人。  │
│    │              │            │          │        │          │裁決書之掛│
│    │              │            │          │        │          │號回執未退│
│    │              │            │          │        │          │回原處分機│
│    │              │            │          │        │          │關（無回證│
│    │              │            │          │        │          │證明合法送│
│    │              │            │          │        │          │達）。    │
└──┴───────┴──────┴─────┴────┴─────┴─────┘
